ACORDAO-COMPLETO-2419785

ACÓRDÃO 8215/2020 ATA 25/2020 - PRIMEIRA CÂMARA

VISTOS, relatados e discutidos estes autos em que se aprecia ato de aposentadoria emitido pelo Ministério da Saúde,
	ACORDAM os Ministros do Tribunal de Contas da União, reunidos em sessão da Primeira Câmara, diante das razões expostas pelo Relator, e com fundamento no art. 71, inciso III, da Constituição Federal de 1988, c/c os arts. 1º, inciso V, e 39, inciso II, da Lei 8.443/1992, e ainda com o arts. 260, § 1º, do Regimento Interno do TCU, em:
	9.1. considerar legal a aposentadoria de Maria Aparecida Honorio Tolentino, concedendo o registro ao ato correspondente;
	9.2. ordenar à Sefip que corrija o fundamento legal da aposentadoria da interessada no ato com número de controle 10360603-04-2013-000200-5, conforme a Portaria 1.436, de 30/10/2012, publicada no Diário Oficial da União de 31/10/2012 (peça 7) ;
	9.3. dar ciência deste acórdão ao Ministério da Saúde.

Ato de aposentadoria.

Primeira Câmara

Ministério da Saúde (vinculador).

3. Interessada: Maria Aparecida Honorio Tolentino (XXX.457.691-XX).

13.1. Ministros presentes: Walton Alencar Rodrigues (Presidente), Benjamin Zymler e Bruno Dantas (Relator).
13.2. Ministro-Substituto convocado: Augusto Sherman Cavalcanti.
13.3. Ministro-Substituto presente: Weder de Oliveira.

BRUNO DANTAS

Cuidam os autos de ato de aposentadoria emitido pelo Ministério da Saúde.
2.	A Secretaria de Fiscalização de Pessoal sugere a legalidade e registro da concessão (peças 4 e 5) .
3.	O Ministério Público junto ao TCU divergiu do referido encaminhamento, conforme o seguinte parecer (peça 6) :
"Trata-se de ato de concessão de aposentadoria emitido pelo Ministério da Saúde. Em pareceres uniformes, a Sefip propõe a legalidade do ato de aposentadoria em favor da Sra. MARIA APARECIDA HONORIO TOLENTINO.
A servidora se aposentou com base na regra do art. 3º da Emenda Constitucional 47, abaixo transcrita:
'Art. 3º Ressalvado o direito de opção à aposentadoria pelas normas estabelecidas pelo art. 40 da Constituição Federal ou pelas regras estabelecidas pelos arts. 2º e 6º da Emenda Constitucional nº 41, de 2003, o servidor da União, dos Estados, do Distrito Federal e dos Municípios, incluídas suas autarquias e fundações, que tenha ingressado no serviço público até 16 de dezembro de 1998 poderá aposentar-se com proventos integrais, desde que preencha, cumulativamente, as seguintes condições:
I trinta e cinco anos de contribuição, se homem, e trinta anos de contribuição, se mulher;
II vinte e cinco anos de efetivo exercício no serviço público, quinze anos de carreira e cinco anos no cargo em que se der a aposentadoria;
III idade mínima resultante da redução, relativamente aos limites do art. 40, § 1º, inciso III, alínea "a", da Constituição Federal, de um ano de idade para cada ano de contribuição que exceder a condição prevista no inciso I do caput deste artigo.
Parágrafo único. Aplica-se ao valor dos proventos de aposentadorias concedidas com base neste artigo o disposto no art. 7º da Emenda Constitucional nº 41, de 2003, observando-se igual critério de revisão às pensões derivadas dos proventos de servidores falecidos que tenham se aposentado em conformidade com este artigo.'
Entretanto, verificamos que a Sra. MARIA APARECIDA HONORIO TOLENTINO contava na data de sua aposentadoria com apenas vinte e oito anos de tempo de contribuição, segundo as informações constantes no respectivo ato (peça 2, pág. 1) , insuficientes para a aposentadoria pelo fundamento utilizado. 
Nesse sentido, considerando que o ato em questão deu entrada no TCU em 17/9/2015, e em razão da proximidade do prazo de cinco anos para a apreciação da referida aposentadoria, pedimos vênias ao encaminhamento proposto pela Unidade Técnica e opinamos para que o ato seja apreciado pela ilegalidade, negando-lhe o respectivo registro."
	É o relatório.

não há.

Procurador Marinus Eduardo De Vries Marsico.

APOSENTADORIA. falha de preenchimento do fundamento legal no ato encaminhado ao tcu. aposentadoria de acordo com o fundamento constante da portaria publicada no diário oficial da união. legalidade e registro. correção do ato. ciência.

APOSENTADORIA (APOS)

Secretaria de Fiscalização de Pessoal (Sefip).

Cuida o processo de ato de aposentadoria emitido pelo Ministério da Saúde em favor de Maria Aparecida Honorio Tolentino.
2.	A Secretaria de Fiscalização de Pessoal opina pela legalidade e registro da concessão. O representante do Ministério Público junto ao TCU - MPTCU discorda da secretaria especializada e postula pela ilegalidade do ato, porquanto a interessada não teria preenchido o tempo mínimo de contribuição exigido pelo art. 3º da Emenda Constitucional 47/2005.
3.	Não obstante o habitual zelo do MPTCU, verifico que o encaminhamento sugerido pela secretaria especializada merece ser acolhido.
4.	Isso porque, muito embora o ato registre que a aposentadoria da interessada se deu com base no art. 3º da Emenda Constitucional 47/2005, os registros do Siape e a Portaria  1.436, de 30/10/2012, publicada no Diário Oficial da União de 31/10/2012 (peça 7) , esclarecem que a inativação tem amparo no art. 40, § 1º, inciso I, da Constituição Federal (com a redação dada pela EC 41/2003) , combinada com o art. 6º-A da EC 41/2003 (incluído pela EC 70/2012) , ou seja, por invalidez permanente, com proventos integrais.
5.	Nesse cenário, não há irregularidades na concessão examinada, que merece a chancela de legalidade. Cumpre à Sefip, por conseguinte, corrigir o fundamento legal no ato encaminhado ao TCU.
	Ante o exposto, voto por que o Tribunal adote a deliberação que ora submeto à apreciação deste Colegiado.
	TCU, Sala das Sessões Ministro Luciano Brandão Alves de Souza, em 28 de julho de 2020.
Ministro BRUNO DANTAS
Relator